臺灣高等法院刑事判決
109年度上訴字第3614號
上  訴  人  臺灣桃園地方檢察署檢察官蔡宜均
被      告  鄭凱駿


指定辯護人  本院公設辯護人王永炫
上列上訴人因被告違反毒品危害防制條例案件，不服臺灣桃園地
方法院109年度訴字第524號，中華民國109年8月20日第一審判決
（起訴案號：臺灣桃園地方檢察署108年度偵字第22074號、第21
992號），提起上訴，本院判決如下：
    主  文
上訴駁回。               
    理  由
一、本案經本院審理結果，認第一審諭知被告鄭凱駿無罪，核無
    不當，應予維持，並引用第一審判決書記載之理由及證據（
    如附件）。
二、檢察官上訴意旨略以：被告之自白固不得作為認定犯罪事實
    之唯一證據，須以補強證據證明其確與事實相符，然所謂之
    補強證據，倘得以佐證自白之犯罪非屬虛構，能保障自白事
    實之真實性，即為已足。依被告為警攔查發現其隨身藏放在
    身上之毒品咖啡包時，供稱：「別人請我送東西」（實則，
    經原審勘驗警方查獲時之錄影檔案，被告當時係供稱：「別
    人請我送過去」）、「因為我從出來到現在我真的……缺錢」
    、「別人請我送過去，他叫我現在加入他們」等語，佐以被
    告前於民國107年11月間，曾因販賣第三級毒品咖啡包未遂
    案件遭羈押，並經判決有罪確定，應知販賣毒品為重罪，倘
    被告確實未販賣毒品，應無可能故意為虛偽不實之陳述以獲
    重罪之理，況本件尚有咖啡包10包扣案可佐，足認被告自白
    與事實相符，被告確有販賣第三級毒品未遂之犯行。原判決
    認除被告自白外，別無其他積極證據證明，難認妥適等詞。
三、本院之判斷：
  ㈠被告固於108年7月30日凌晨3時15分許，為警查獲其隨身攜帶
    扣案之毒品咖啡包10包及行動電話1支；惟此一客觀事實及
    證據，僅能證明被告當時持有該毒品咖啡包10包之事實，至
    於被告攜帶該毒品咖啡包10包出門之原因為何，則不得而知
    ，僅能由相關證據加以釐清。經查：
　⒈被告於警詢、偵訊、原審均一致供稱：查扣的毒品咖啡包是
    我的，我自己要用的，是在桃園凱悅KTV跟一個馬夫買的，1
    0包是新臺幣5,000元等語（第22074號偵卷第18-20頁；第97
    -98頁；訴卷第113-114頁），顯然，被告均未供承：與不詳
    之人共同基於販賣第三級毒品之犯意聯絡，而持有該毒品咖
    啡包10包。
　⒉被告為警查獲該毒品咖啡包10包時，固供稱：「別人請我送
    過去」、「因為我從出來到現在我真的……缺錢」、「別人請
    我送過去，他叫我現在加入他們」等語，有原審勘驗筆錄在
    卷可查（訴卷第73-75頁）；然上開語意並非清楚明確，究
    竟將該毒品咖啡包「送過去」、「缺錢」、「現在加入他們
    」所指為何，尚有疑問；況當警員詢以：「為什麼要送啊」
    ，被告則回以：「他拜託我」、「沒有錢」、「啊真的沒錢
    啊，對啊，他是請我去他家拿，真的啦」等語（訴卷第75頁
    ），且被告於警詢及原審一致供承：我帶毒品咖啡包是約朋
    友去汽車旅館施用，沒有意圖販賣或協助他人運輸毒品等語
    （第22074號偵卷第19頁；訴卷第113頁），則被告為警查獲
    時所述「送過去」、「缺錢」、「現在加入他們」，是否能
    排除係被告所指：與朋友相約一起施用毒品之情形，已非無
    疑。從而難認被告為警查獲時之上開供述，有自白：與不詳
    之人共同基於販賣第三級毒品之犯意聯絡而持有該毒品咖啡
    包10包之意思。
　⒊警方復未能在被告經扣押之行動電話內，查到任何與販賣第
    三級毒品有關之訊息或對話，其內之備忘錄雖有記載些許數
    字（第22074號偵卷第93頁），惟依被告對此之供述（訴卷
    第114頁），亦無從逕認與共同販賣第三級毒品有關。
　㈡綜合上情，檢察官所指被告之「自白」，語意尚且不明，既
    未供承其有共同販賣毒品之主要犯罪事實，如：「營利意圖
    」（欲賣毒品賺錢）、「共犯」（與某人合作、分配任務）
    、「販賣毒品」（欲出售毒品之意思、與購毒者交易之約定
    及內容〈對象、時間、地點、售價〉）等，實無從逕認被告有
    供承其係基於營利意圖，而與不詳之人，共同販賣第三級毒
    品未遂之事實。檢察官復未提出其他積極證據，足以證明被
    告有販賣該毒品咖啡包10包之事實，難認被告有與不詳之人
    共同販賣第三級毒品未遂之犯行。
四、綜上所述，原判決認依檢察官提出之證據，尚不足以證明被
    告有與不詳之人共同販賣第三級毒品未遂之犯行，而諭知被
    告無罪，業已說明其證據取捨之依據及認定之理由，並經本
    院補充說明如上，核無違誤。檢察官執前詞提起上訴，指摘
    原判決不當，並無理由，應予駁回。
五、被告經合法傳喚，無正當理由不到庭，爰不待其陳述逕行判
    決。
據上論斷，應依刑事訴訟法第368條、第373條、第371條，判決
如主文。
本案經檢察官劉昱吟偵查起訴，檢察官蔡宜均提起上訴，檢察官
李豫雙到庭執行職務。
中　　華　　民　　國　　109 　年　　11　　月　　11　　日
                  刑事第十三庭  審判長法  官  王國棟
                                      法  官  呂煜仁
                                      法  官　曹馨方
以上正本證明與原本無異。
被告不得上訴。
檢察官如不服本判決，應於收受送達後20日內向本院提出上訴書
狀，惟須受刑事妥速審判法第9條限制。其未敘述上訴之理由者
，並得於提起上訴後20日內向本院補提理由書(均須按他造當事
人之人數附繕本)「切勿逕送上級法院」。
刑事妥速審判法第9條：
除前條情形外，第二審法院維持第一審所為無罪判決，提起上訴
之理由，以下列事項為限：
一、判決所適用之法令牴觸憲法。
二、判決違背司法院解釋。
三、判決違背判例。
刑事訴訟法第 377 條至第 379 條、第 393 條第 1 款之規定，
於前項案件之審理，不適用之。
                                      書記官　游秀珠
中　　華　　民　　國　　109 　年　　11　　月　　11　　日
　
--------------------------------------------------------
附件：
臺灣桃園地方法院刑事判決　　　　　　　109年度訴字第524號
公　訴　人　臺灣桃園地方檢察署檢察官
被　　　告　鄭凱駿
選任辯護人　黃一鳴律師（法扶律師）
上列被告因毒品危害防制條例案件，經檢察官提起公訴（108 年
度偵字第22074 、21992 號），本院判決如下：
    主  文
鄭凱駿無罪。
    理  由
一、公訴意旨略以：被告鄭凱駿明知4-甲基甲基卡西酮（4-meth
    ylmethcathinone）係毒品危害防制條例第2條第2項第3款所
    列管之第三級毒品，不得非法持有或販賣，竟仍與不詳之共
    犯共同意圖營利，基於販賣第三級毒品之犯意聯絡，由該不
    詳之共犯於民國108年7月30日凌晨3時15分許前某時，與不
    詳之對象達成販毒之合意，由被告於108年7月30日凌晨3時
    許，騎乘車牌號碼000-0000號普通重型機車搭載不知情之傅
    ○堯（90年7月生）前往交付毒品。嗣經桃園市政府警察局桃
    園分局中路派出所警員於108年7月30日凌晨3時15分許，在
    桃園市○○區○○路0段000號前查獲，經鄭凱駿同意，扣得摻有
    4-甲基甲基卡西酮之毒品咖啡包（下稱毒品咖啡包）10包（
    驗前總毛重：57.79公克、因鑑驗取用1.51公克、純質淨重2
    .41公克）、行動電話1支。因認被告涉犯毒品危害防制條例
    第4條第6項、第3項之販賣第三級毒品未遂罪嫌等語。
二、按犯罪事實應依證據認定之，無證據不得認定犯罪事實；不
    能證明被告犯罪者，應諭知無罪之判決，刑事訴訟法第154
    條第2項、第301條第1項分別定有明文。次按，事實之認定
    ，應憑證據，如未能發現相當證據，或證據不足以證明，自
    不能以推測或擬制之方法，以為裁判基礎；又認定不利於被
    告之事實，須依積極證據，苟積極證據不足為不利於被告事
    實之認定時，即應為有利於被告之認定，更不必有何有利之
    證據（最高法院40年臺上字第86號、30年上字第816號判例
    可資參照）。據此，刑事訴訟上證明之資料，無論為直接證
    據或間接證據，均須達於通常一般之人均不致於有所懷疑，
    而得確信為真實之程度，始得據為有罪之認定，若關於被告
    是否犯罪之證明未能達此程度，而有合理性懷疑之存在，致
    使無從形成有罪之確信，根據「罪證有疑、利於被告」之證
    據法則，即不得遽為不利被告之認定（最高法院76年臺上字
    第4986號判例意旨可資參照）。
三、公訴意旨認被告鄭凱駿涉犯販賣第三級毒品未遂罪嫌，無非
    係以被告於警詢、偵查中之供述、警員職務報告、警製譯文
    、檢察官勘驗筆錄、內政部警政署刑事警察局鑑定書、搜索
    扣押筆錄、扣押物品目錄表、密錄器檔案及其影像翻拍照片
    等證據為其主要論據。訊據被告堅詞否認有何販賣第三級毒
    品未遂之犯行，辯稱：我身上帶這些毒品咖啡包不是要去交
    易，而是要跟朋友一起去玩樂使用的等語（見訴字卷第46頁
    ），辯護人為其辯護稱：本案除了被告之自白外，並無足夠
    之積極證據可佐被告確有販賣第三級毒品未遂之犯行等語（
    見訴字卷第115頁），經查：
  ㈠關於扣押程序部分：
  ⒈按警察職權行使法第6條1項第1款、第7條第1項規定，警察於
    公共場所或合法進入之場所，得對於下列各款之人查證其身
    分：一、合理懷疑其有犯罪之嫌疑或有犯罪之虞者；警察依
    前條規定，為查證人民身分，得採取下列之必要措施：一、
    攔停人、車、船及其他交通工具。二、詢問姓名、出生年月
    日、出生地、國籍、住居所及身分證統一編號等。三、令出
    示身分證明文件。四、若有明顯事實足認其有攜帶足以自殺
    、自傷或傷害他人生命或身體之物者，得檢查其身體及所攜
    帶之物。分別定有明文。準此，警察於公共場所對於有合理
    懷疑其有犯罪之嫌疑或有犯罪之虞者，得查證其身分，並採
    取攔停、詢問人別資料與令出示身分證明文件、檢查身體之
    必要措施。次按可為證據或得沒收之物，得扣押之，刑事訴
    訟法第133條第1項亦有明文。
  ⒉查被告於108年7月30日凌晨3時許，騎乘車牌號碼000-0000號
    普通重型機車，搭載傅○堯行經桃園市○○區○○路0段000號附
    近巷子，因轉彎未打方向燈，經警員上前攔查，發現其右腹
    部明顯凸起，疑為刀械等違禁品，故對其進行拍搜，並於徵
    得其同意後，請其掀起上衣，即見其褲頭藏有毒品咖啡包10
    包等節，據證人即查獲警員何宗霖於審理時證述甚詳（見訴
    字卷第101至102頁），且本院就警方查獲過程之密錄器錄影
    畫面勘驗結果，核與證人何宗霖證述情節大致相符，有本院
    109年6月30日準備程序勘驗筆錄1份在卷可參（見訴字卷第7
    1至76頁），並有職務報告1紙、密錄器錄影畫面擷取照片5
    張在卷可稽（見偵字卷第67至71頁），足認警員係因被告交
    通違規而予以攔停，查驗被告身分，見被告右腹部明顯凸起
    ，合理懷疑被告在其右腹部之衣物夾藏刀械等危害警員勤務
    安全之虞的危險物品，為保護其等執勤安全，始以非搜索方
    式對被告身體外部進行拍觸、檢查，嗣經被告同意掀起其上
    衣，而發現被告褲頭夾藏毒品咖啡包10包，且被告從查獲當
    時起，至警詢及偵查時中，均未提及不同意警員查扣毒品咖
    啡包之情，並在桃園市政府警察局搜索、扣押筆錄上「執行
    之依據：依刑事訴訟法第131條之1經搜索人同意執行搜索」
    之受搜索人簽名欄上簽名，且簽署自願受搜索同意書附卷，
    足證警方原經拍搜、檢查被告之身體而察覺有異，復經被告
    同意執行搜索，因而查扣毒品咖啡包10包，則辯護人稱本案
    警員違法搜索，扣案之物無證據能力云云，要無可採。是扣
    案毒品咖啡包10包並非因公務員以不法手段所取得，應認具
    證據能力。
  ㈡被告於108年7月30日凌晨3時15分，騎車行經桃園市○○區○○路
    0段000號，因交通違規為警方攔停盤查，在其身上扣得毒品
    咖啡包10包等情，為被告於警詢、偵訊、本院準備程序及審
    理時，均自承不諱，核與證人何宗霖於審理時之證述大致相
    符，並有本院109年6月30日準備程序勘驗筆錄、搜索扣押筆
    錄、扣押物品目錄表、自願受搜索同意書、警員職務報告、
    檢察官勘驗筆錄、內政部警政署刑事警察局108年9月26日刑
    鑑字第1080082812號鑑定書各1份、密錄器錄影畫面擷取照
    片5張在卷可考、毒品咖啡包10包扣案可佐，此部分之事實
    ，雖可認定，然本案應究明者，厥為被告持有上開毒品，是
    否確如公訴意旨所認定有不詳共犯，已與不詳買方達成買賣
    第三級毒品之合意，而被告意圖營利，基於販賣第三級毒品
    之犯意聯絡，前往交付毒品咖啡包給該不詳買方。
  ㈢經本院就警員蒐證密錄器錄影畫面勘驗結果，被告雖曾於警
    員發現其隨身藏放在身上之毒品咖啡包時，供稱：「別人請
    我送東西」、「因為我從出來到現在我真的...缺錢」等情
    ，有本院前揭勘驗筆錄存卷可考（見訴字卷第74頁），公訴
    意旨即認為被告係意圖營利，基於販賣第三級毒品之犯意聯
    絡，為不詳共犯送交毒品咖啡包給不詳買方等情，縱認被告
    曾如此自白，惟按被告或共犯之自白，不得作為有罪判決之
    唯一證據，仍應調查其他必要之證據，以察其是否與事實相
    符，刑事訴訟法第156條第2項定有明文。基此，已難僅憑上
    開被告之單一自白，即遽為不利被告之認定。況被告嗣於警
    詢、偵訊及審理時，均翻異前揭自白，改稱：我當時一時慌
    張才說「別人請我送東西」，扣案的毒品咖啡包是我自己要
    施用的，可能也會找朋友一起用等語（見偵字卷第19頁、第
    97頁反面、訴字卷第113至114頁），是被告究竟是要交付毒
    品咖啡包給購買毒品之不詳買方，抑或僅係供自己或友人施
    用，即非毫無疑義。
  ㈣又持有毒品之原因非僅一端，如無確切證據，自不得僅憑持
    有毒品之數量多寡，販賣或施用毒品前科有無，或有查獲相
    關工具等情狀，即推定為行為人係基於意圖營利，基於販賣
    毒品之犯意，欲前往何處交易毒品之主要論據。查本案被告
    當時是否為身分不詳之共犯將毒品咖啡包交付給不詳買方等
    節，僅有被告於為警盤查時一度之自白，業已如前述，且遍
    觀卷內資料，並無任何人證或物證足資證明被告所持之毒品
    咖啡包，係何不詳共犯於何時、在何地，與何不詳買方談妥
    買賣何金額、數量之毒品咖啡包，及被告要送往何地交付該
    不詳買方等節，另警員查獲被告時，亦無扣得帳冊、名單、
    磅秤及分裝袋等足資證明被告確有與何不詳共犯販賣第三級
    毒品之佐證，亦未查得有可疑為被告與何不詳共犯或買方聯
    繫之通聯記錄。是不得僅以被告持有扣案之第三級毒品，遽
    行推論被告成立販賣第三級毒品未遂罪責。另被告持有之第
    三級毒品純質淨重亦未達20公克以上，自無毒品危害防制條
    例第11條第5 項之適用，附此敘明。
四、綜上，本案除被告於為警攔查時一度自白外，依卷內其他事
    證，尚無法作為該自白之佐證，而證明被告確有販賣第三級
    毒品未遂之行為，本院對於被告有無公訴意旨所指之販賣第
    三級毒品未遂之犯行，達於有罪之確信，綜合全案事證及辯
    論意旨，應屬不能證明被告犯罪，揆諸前揭法條及判例意旨
    ，爰為無罪之諭知。
據上論斷，應依刑事訴訟法第301條第1項前段，判決如主文。
本案經檢察官劉昱吟提起公訴，檢察官蔡宜均到庭執行職務。
中    華    民    國   109    年    8     月    20    日
                  刑事第五庭  審判長法  官  呂世文
                                    法  官  李敬之
                                    法  官  陳郁融
以上正本證明與原本無異。
如不服本判決應於收受判決後20日內向本院提出上訴書狀，並應
敘述具體理由。其未敘述上訴理由者，應於上訴期間屆滿後20日
內向本院補提理由書(均須按他造當事人之人數附繕本)「切勿逕
送上級法院」。
                                    書記官  許哲維
中    華    民    國   109    年    8     月    20    日